【裁判字號】    99,聲再,13
【裁判日期】    990412
【裁判案由】    貪污
【裁判全文】
臺灣高等法院花蓮分院刑事裁定          99年度聲再字第13號
聲  請  人
即受判決人  甲○○
上列聲請人因貪污案件，對於本院98年度上訴字第206號中華民
國98年11月4日確定判決（第一審案號：臺灣花蓮地方法院97年
度訴字第410號、起訴案號：臺灣花蓮地方法院檢察署97年度偵
字第3763號），聲請再審，本院裁定如下：
    主  文
再審之聲請駁回。
    理  由
一、本件聲請再審意旨略以：
(一)本件係因聲請人對證人王明賢提出重利罪之告訴後，王明賢
    挾怨報復，始為檢舉，而證人陳錦宏係王明賢之朋友，渠等
    二人係處於與聲請人敵對之立場，其陳述意在使聲請人受刑
    事訴追，且其等之陳述前後均不一，實有刑事訴訟法第420
    條第1項第2款之事由。
(二)又依最高法院94年度台上字第5286號判決意旨「貪污治罪條
    例第2款利用職務上之機會詐取財物罪，就詐取財物之要件
    言，與刑法詐欺取財罪相同，必須行為人意圖為自己或第三
    人不法之所有，以詐術使人交付為要件；所謂以詐術使人交
    付，必須被詐欺人因其詐術而陷於錯誤，若其所用方法不能
    認為詐術，亦不致使人陷於錯誤，即不構成該罪。又因詐欺
    取財罪，係侵害財產權之犯罪，以施用詐術之一方取得財物
    ，致被詐欺之一方因而生財產上之損害為必要，若無所損害
    ，行為人除按其情形或應成立其他罪名外，並無論以詐欺取
    財罪之餘地。且刑事訴訟法第413條第1項第6款所稱發現確
    實之新證據，係指當時已經存在而發現在後或審判時未經注
    意之證據，且能證明原確定判決所認定之事實為錯誤者而言
    ，與在認定事實後因以論處罪刑所應依據之法律所涉，亦有
    最高法院35年特抗字第21號判決可參。本件證人陳錦宏亦知
    聲請人並無能力幫助其順利得標及通過驗收之情，其並未因
    此而陷於錯誤，聲請人應無利用職務上之行為詐欺取財未遂
    之犯行，原確定判決對上開審判時已存在之證據，未經審酌
    ，顯有刑事訴訟法第420條第1項第6款之再審事由。
(三)再原確定判決未予傳訊依證人陳錦宏之陳述當時在場之莊木
    忠、林佑錩二人，以釐清當時所見情形，遽以採信證人陳錦
    宏之證詞，亦有漏未審酌審判時已經存在，而未經注意之證
    據，顯有刑事訴訟法第420條第1項第6款之再審事由。
(四)本件因適用貪污治罪條例第12條之規定，致亦未能適用中華
    民國96年罪犯減刑條例第3條第1項第1款但書之規定再予減
    刑，顯非公允，且褫奪公權長達三年，原確定判決未依貪污
    治罪條例及中華民國96年罪犯減刑條例之規定對聲請人減輕
    其刑，對聲請人顯有不公。
二、按有罪之判決確定後，為受判決人之利益聲請再審，必其聲
    請之理由合於刑事訴訟法第420條第1項所定情形之一，或第
    421條有足生影響於判決之重要證據漏未審酌者，始足當之
    。且第420條第1項第1款至第3款及第5款情形之證明，需以
    經判決確定，或其刑事訴訟不能開始或續行非因證據不足者
    為限，復為同條第2項所明定。次按刑事訴訟法第420條第1
    項第6款所謂確實之新證據，係指其證據之本身在客觀上可
    認為真實，毋須經過調查，即足以動搖原判決，使受刑人得
    受有利之裁判者而言，若在客觀上就其之真實性為如何，尚
    欠明瞭，非經相當之調查，不能辨其真偽，即與確實新證據
    之「確實」含義不符，自難採為聲請再審之理由（參酌最高
    法院85年度台抗字第424號裁判意旨）。
三、按本件再審聲請人即受判決人甲○○因貪污等案件，經臺灣
    花蓮地方法院97年度訴字第410號判決應執行有期徒刑4年2
    月，提起上訴後，本院於98年11月4日以98年度上訴字第206
    號判決駁回上訴，並經最高法院以99年度台上字第932 號判
    決上訴駁回而告確定，有卷附上開判決書可稽。本件原確定
    判決認定再審聲請人成立貪污治罪條例第5條第2項、第1項
    第2款之利用職務上機會詐欺財物未遂罪及刑法第132條第1
    項之交付應秘密之文書罪，其認定之事實，乃基於以下之證
    據及理由：
   (1)依證人陳錦宏、王明賢於偵查及第一審審理中分別所證述
      各情，並衡以陳錦宏與再審聲請人本不相識，又係王明賢
      檢舉後，始以證人身分被傳訊，查無構陷被告於罪之動機
      ，其陳述既經擔保具結證詞之真實性，應屬可信。再稽之
      再審聲請人於第一審供稱：陳錦宏看到的確實是詳細價目
      表，這些細部金額還是有參考價值，及再審聲請人95年12
      月9日與證人陳錦宏在微風廣場茶舖會面後，因陳錦宏表
      明欲看工程有無利潤，即於翌日逕自攜帶詳細價目表和單
      價分析之預算書，至花蓮市○○街10之1號興昌企業社供
      陳錦宏閱覽等情，足見再審聲請人確實明知自己並無能力
      就本案工程使陳錦宏得標或順利驗收，但因積欠王明賢之
      債務，需錢孔急，乃利用其掌管職務之機會，經由王明賢
      之引介，向陳錦宏訛稱有辦法協助本案工作之得標或順利
      驗收，而欲以借貸為由向陳錦宏收取15萬元，但日後轉換
      為幫助陳錦宏得標之對價，自始無償還之意，即有詐術之
      施用，並有於上開時地交付不應公開之工程招標文件予陳
      錦宏閱覽之事實。
   (2)據證人葉慶文於第一審審理時所證述各情，並證人於調查
      站提出再審聲請人所交付之本案工程工作項目單價總表（
      預算），詳細價目表（預算）、已決標之三民派出所廳舍
      新建工程之總表（標單）、詳細價目表（標單）等資料，
      確知再審聲請人所交付之文件，非屬一般空白之標單，足
      認再審聲請人確有將不應公開之本案工程各項單價總表、
      詳細價目表之資訊交付葉慶文之犯行。
    經核上開原確定判決之證據斟酌取捨，並無違背一般經驗法
    則及論理法則之情事，且於原確定判決理由欄中均已詳為論
    述，並無漏未調查之情事。
四、爰就本件再審不足採之理由分述如下：
(一)聲請再審意旨(一)主張證人陳錦宏、葉慶文與再審聲請人處
    於敵對之立場，其等之證述並不可採；惟再審聲請人並未提
    出上開證人於原判決所為之證言為虛偽，並經判決確定或其
    刑事訴訟法不能開始或續行非因證據不足者之證明，其僅空
    言主張證人證言不可採云云，當與刑事訴訟法第420條第1項
    第2款、第2項規定之再審事由要件不符，自無可採。
(二)又聲請再審意旨(二)以原確定判決漏未斟酌證人陳錦宏知悉
    再審聲請人並無能力幫助其順利得標及通過驗收之證言，即
    遽予認定再審聲請人有利用職務上之行為詐欺取財未遂之犯
    行，顯就審判時已存在之證據，未經審酌，有刑事訴訟法第
    420條第1項第6款之再審事由云云。然原確定判決就證人陳
    錦宏之證言，已於理由中引述，就其證明力已有所斟酌，是
    再審聲請人顯僅係對原確定判決取捨證據之結果再行爭執，
    與刑事訴訟法第420條第1項第6款發現確實新證據之再審要
    件不合。
(三)聲請再審意旨(三)雖以原確定判決未傳喚證人莊木忠、林佑
    錩等，以證明其所主張之事實，而謂原確定判決有刑事訴訟
    法第420條第1項第6款之再審事由。但該等證人證述內容之
    真實性如何，非經相當之調查，不能辨其真偽，揆諸上開三
    之說明，與確實新證據之「確實」含義不符，核與上揭法文
    所定發現確實新證據之要件有間，是再審聲請人此部分主張
    ，難採為再審之理由。
(四)至聲請再審意旨(四)指因所適用法律之結果，致無法減刑，
    及褫奪公權時間長達三年，有所不公云云，純屬法律適用及
    法院對量刑裁量之問題，核與再審之要件無涉，附此說明。
五、綜上，再審聲請人所述各節並無合於刑事訴訟法第420條第1
    項第2款、第6款所定之情形，自難認為有再審之理由，應予
    駁回。
據上論結，應依刑事訴訟法第434條第1項，裁定如主文。
中    華    民    國    99    年    4    月    12    日
                  刑事庭審判長法  官  何方興
                              法  官  王紋瑩
                              法  官  許仕楓
以上正本證明與原本無異。
如不服本裁定，應於裁定送達後5日內向本院提出抗告狀。抗告
書狀，並應敘述抗告之理由。
中    華    民    國    99    年    4     月    12    日
                              書記官  陳有信

司法院資訊處製作；財團法人民間司法改革基金會備份。
